臺灣臺北地方法院刑事判決
　　公　訴　人　臺灣臺北地方法院檢察署檢察官
　　被　　　告　甲○○
上列被告因侵占案件，經檢察官提起公訴（九十三年度偵字第八
六七０號），本院判決如下：
    主  文
本件管轄錯誤，移送臺灣士林地方法院。
    理  由
一、公訴意旨略以：被告甲○○自民國八十八年初起至九十二年
    三月三十一日止，於建富汽車股份有限公司（下稱建富公司
    ）擔任營業課長一職，並與臺灣產物保險股份有限公司（下
    稱臺灣產物公司）約定，代臺灣產物公司招攬汽車保險業務
    ，臺灣產物公司則應允給予所收保費之百分之二十作為佣金
    。詎甲○○竟意圖為自己不法之所有，自九十年六月八日起
    ，連續將其所招攬並收取之保費，侵吞入己，至九十一年八
    月二十日止，共侵占應交予臺灣產物公司之保險費八十二筆
    ，合計新台幣（下同）五十二萬七千八百四十六元，因認被
    告甲○○涉有刑法第三百三十五條之侵占罪嫌等語。
二、按案件由犯罪地或被告之住所、居所或所在地之法院管轄，
    刑事訴訟法第五條第一項定有明文。查：
（一）被告之住所地自九十年八月七日起即係在臺北縣汐止市○
      ○路一六０巷十六號二樓之一，且迄本件提起公訴時止並
      未曾異動之事實，有被告戶籍謄本一紙附卷可稽（見偵字
      卷第三三頁），從而被告之住所地非屬本院之管轄區域。
（二）再查，被告於偵查中均否認涉犯侵占罪嫌，並辯稱：「臺
      灣產物公司所指控的八十二筆保險費用，伊向保戶收取保
      險費用後，均已交付給臺灣產物公司之承辦人員」、「伊
      將八十二筆保險費用於每位保戶投保後的隔月（正確時間
      忘記了），在建富公司內交付給臺灣產物公司專跑建富公
      司的業務承辦人員，承辦人員約二、三名，伊忘記他們的
      姓名為何，也不知如何聯絡，每次將保費交給臺灣產物公
      司的業務承辦人員，均沒有收取任何收據及證明文件」等
      語（見偵字卷第十六頁），而證人即臺灣產物公司營業部
      科長李惟成於九十三年一月六日警詢中就被告之侵占犯行
      則係證述：「臺灣產物公司對被告所招攬的一些有關汽車
      相關保險業務事項及收費，被告是唯一承辦人員，且被告
      一直都沒有將保費交付予臺灣產物公司，被告於九十一年
      四月中旬左右開了一張臺北國際商業銀行中山分行、金額
      為二十七萬四千四百三十五元之支票，但當時該支票跳票
      ，後來被告又九十一年九月中旬在建富汽車公司蘆洲廠簽
      發支票二紙，分別為第一銀行北臺北分行、支票金額為二
      十七萬四千四百三十五元，及合作金庫土城分行，支票金
      額為二十五萬三千四百十一元，但該二張支票也是跳票」
      等語（見偵字卷第二二頁背面、二三頁），是因被告否認
      犯罪，且由證人之證述亦無法判斷被告係在何地將上開八
      十二筆保險費用予以侵占入己，故本件被告之犯罪地不明
      。
（三）次查，被告所簽發上開第一商業銀行北臺北分行、臺灣省
      合作金庫土城支庫之二紙支票，付款地分別為臺北市大同
      區○○○路五十三號、臺北縣土城市○○路○段九十六號
      ，有該支票二紙附卷可稽（見偵字卷第四八、四九頁），
      是前者位於臺北市大同區，後者則係位於臺北縣土城市，
      故被告所持交臺灣產物公司之支票二紙之付款地亦均非本
      院之管轄區域。
（四）復查，建富公司址設臺北縣三重市○○路○段四十五號，
      有臺灣產物公司提出卷附之存證信函在卷足憑（見偵卷第
      三一頁），是臺灣產物公司指訴被告向客戶收取保險費之
      地點為建富公司或該公司之蘆洲廠，亦均非本院轄區，且
      被告交付予臺灣產物公司之前開第一商業銀行北臺北分行
      、臺灣省合作金庫土城支庫支票二紙，係在建富公司之蘆
      洲廠所為，故臺灣產物公司收受被告簽發用以抵償八十二
      筆保險費用支票二紙之地點，本院亦無管轄權。
（五）末查，被告非為臺灣產物公司之職員，而是在建富公司擔
      任營業課長一職期間，利用職務之便，為臺灣產物公司招
      攬汽車相關保險業務而獲取佣金，此一事實已經證人即臺
      灣產物公司專員陳泰龍於九十二年十二月九日警詢時證述
      在卷（見偵字卷第十八頁背面），故臺灣產物公司以該公
      司之址地即臺北市○○路四十九號九樓做為認定被告之犯
      罪地，顯有誤會。
三、綜上所述，本件被告之住所地、以及被告向客戶收取保費與
    簽發支票交付臺灣產物公司之地點，均非本院轄區，本件公
    訴人向本院提起公訴，揆諸前開說明，自有未合，爰不經言
    詞辯論，逕為諭知管轄錯誤之判決，並諭知移送於被告住所
    地之有管轄權法院即臺灣士林地方法院。
據上論斷，應依刑事訴訟法第三百零四條、第三百零七條，判決
如主文。
中　　華　　民　　國　　九十四　　年　七    月    七　日
　　　　　              刑事第十庭審判長法  官丁蓓蓓
                                        法　官蔡世祺
                                        法  官劉煌基
上正本證明與原本無異。
如不服本判決，應於判決送達後10日內向本院提出上訴狀（應抄
附繕本）。
                                        書記官林妙穗
中　　華　　民　　國　　九十四　　年　七    月    七　日
